【裁判字號】    97,易,824
【裁判日期】    970814
【裁判案由】    竊盜
【裁判全文】
臺灣臺北地方法院刑事判決               97年度易字第824號
公  訴  人  臺灣臺北地方法院檢察署檢察官
被      告  乙○○
                      樓
                    （現於臺灣臺北監獄執行）
上列被告因竊盜案件，經檢察官提起公訴（97年度偵字第1813號
），本院判決如下：
    主  文
乙○○竊盜，累犯，處有期徒刑陸月，如易科罰金，以新臺幣貳
仟元折算壹日。
    事  實
一、乙○○前因竊盜案件，經臺灣士林地方法院以93年度簡字第
    352 號判決處有期徒刑4 月確定，於民國94年6 月30日執行
    完畢。復因竊盜案件，經本院以96年度簡字第3292號判決處
    有期徒刑4 月、96年度簡上字第467 號上訴駁回確定，猶不
    知悔改，竟意圖為自己不法之所有，於96年12月31日上午11
    時30分，在臺北市中正區○○○路3 號臺北車站西三門之便
    當本舖，趁店員甲○○忙於店務疏於注意之際，徒手竊取該
    店所陳列販賣之菜飯排骨便當1 個（價值新臺幣100 元），
    得手後將之藏置於自己隨身攜帶之背包內，並未結帳而欲離
    去之際，適為甲○○發覺，旋報警當場查獲。
二、案經內政部警政署鐵路警察局第一警務段報請臺灣臺北地方
    法院檢察署檢察官偵查起訴。
    理  由
壹、證據能力部分：
一、按被告以外之人於審判外之言詞或書面陳述，除法律有規定
    者外，不得作為證據，刑事訴訟法第159 條第1 項定有明文
    ；復按被告以外之人於偵查中向檢察官所為之陳述，除顯有
    不可信之情況者外，得為證據，同法第159 條之1 第2 項亦
    有規定；另按被告以外之人於審判外之陳述，雖不符前4 條
    之規定，而經當事人於審判程序同意作為證據，法院審酌該
    言詞陳述或書面陳述作成時之情況，認為適當者，亦得為證
    據；當事人、代理人或辯護人於法院調查證據時，知有第15
    9 條第1 項不得為證據之情形，而未於言詞辯論終結前聲明
    異議者，視為有前項之同意；同法第159 條之5 規定甚明。
    再按為保障人民之訴訟權，使刑事被告在訴訟上享有充分之
    防禦權，確保被告得對到庭之證人、鑑定人依第166 條至第
    167 條規定行使詰問權，排除未經當事人行反對詰問予以核
    實之傳聞證據之證據能力，證人、鑑定人於審判中，應依法
    定程式到場具結陳述，並接受被告之詰問，其陳述始得作為
    認定被告犯罪事實之判斷依據，此固經司法院大法官會議釋
    字第582 號、第592 號解釋在案。然在修正後刑事訴訟法採
    「改良式當事人進行主義」之前提下，該反對詰問權之行使
    與否係當事人之權利，並非法院應盡之義務，故若審理程序
    中已給予被告行使反對詰問權之機會，然當事人、代理人或
    辯護人對於依聲請傳喚或法院依職權傳喚到場具結而為陳述
    之證人、鑑定人消極的不予行使或明示放棄，應具有捨棄該
    權利行使之效果，否則程序無法繼續進行，亦與當事人進行
    主義及前開條文之意旨相違，該等證人、鑑定人於審判中依
    法定程式所為之陳述，自不因此而喪失證據能力，依上開刑
    事訴訟法第159 條第1 項規定，仍得作為證據。至在審判程
    序中，被告經合法傳喚無正當理由未到庭，致未對法院傳喚
    到場具結而為陳述之證人行使詰問權者，其對於證人之反對
    詰問權，既無遭不當剝奪或無從行使之情事，解釋上應堪認
    被告有以其無正當理由拒不到庭之消極行為，表示放棄其行
    使反對詰問權之意，該等證人於審判中依法定程式所為之陳
    述，亦當具有證據能力，而得採為論罪之依據。
二、經查，本案據以認定被告乙○○犯罪事實之證據中，證人甲
    ○○於警詢之陳述固係被告以外之人於審判外所為之言詞陳
    述，然被告於本院審理中已表示對上開證據之證據能力沒意
    見（見本院97年6 月5 日審判筆錄），本院審酌上開證人言
    詞陳述作成之情況，相關陳述人未曾主張非出於任意性或不
    正取供，足信作成時之情況，應無違法或不當情事，因而認
    為適當，依刑事訴訟法第159 條之5 規定，證人甲○○於警
    詢之言詞陳述具備證據能力而得作為證據。又本院依被告聲
    請傳喚證人甲○○於97年6 月30日下午2 時40分到庭具結訊
    問，並當庭面告被告須於同時間到庭續行審理，不另發傳票
    ，若無正當理由未到將依法拘提，有本院97年6 月16日審理
    筆錄在卷可稽（見本院卷第53頁），依刑事訴訟法第72條前
    段之規定，與已送達傳票有同樣效果，詎被告經合法傳喚無
    正當理由而未於當日到庭，揆諸前揭規定與說明，被告之反
    對詰問權既無遭不當剝奪或無從行使之情事，而係因其無正
    當理由拒不到庭之行為而放棄詰問證人甲○○之機會，則證
    人甲○○於上開審理期日中依法定程式所為之陳述，自仍具
    有證據能力。
三、至被告自白部分，按「被告之自白，非出於強暴、脅迫、利
    誘、詐欺、疲勞訊問、違法羈押或其他不正之方法，且與事
    實相符者，得為證據」，刑事訴訟法第156條第1項定有明文
    。本件被告於警詢、偵查中對上開犯罪事實坦承不諱，雖於
    本院審理中翻異前詞，辯稱警方有表示若要快一點就承認，
    感覺有點恐嚇云云，然查：經本院訊問警察究竟有無刑求等
    情，則自陳：警察只有要伊快一點，而檢察官偵訊時並無恐
    嚇、打、罵等行為（見本院卷第44頁），復於97年8 月7 日
    審理中供稱：警察、檢察官都沒有刑求，當時確實肚子很餓
    ，也有跟檢察官承認偷便當等語（見本院卷第81頁背面），
    且被告經警詢問時間自96年12月31日下午12時35分許起至同
    日下午1 時30分許止，僅歷時1 小時，亦未未進行夜間詢問
    ，有內政部警政署鐵路警察局第一警務段96年12月31日之調
    查筆錄在卷可憑，被告於96年12月31日檢察官偵訊中，亦未
    表示遭警方刑求，有臺灣臺北地方法院檢察署96年12月31日
    訊問筆錄附卷可資佐證，綜上所述，經核其於警詢、檢察官
    偵查所為自白，既非出於強暴、脅迫、利誘、詐欺、疲勞訊
    問、違法羈押或其他不正之方法取得，益徵被告自白之任意
    性及真實性顯無疑義甚明，自得採為證據。
四、至其餘書面證據資料（詳後述），被告於本院審理中已表示
    對證據能力沒有意見（見本院97年6 月5 日審判筆錄），且
    經本院於最後審理期日就卷附書面證據資料逐一提示並告以
    要旨，至本件言詞辯論終結前，被告就此部分證據之證據能
    力未聲明異議，亦查無違反法定程序取得之情形，依刑事訴
    訟法第159 條之5 第2 項之規定，得作為證據，合先敘明。
貳、實體部分：
一、訊據被告乙○○於本院審理中固坦承有於上開時地將便當放
    在自己隨身攜帶之背包後將拉鍊拉上，惟矢口否認有何竊盜
    犯行，辯稱：當時準備要拿皮包結帳，還未走出大門及收銀
    臺時，店員（指證人甲○○）就要伊把東西拿出來云云。
二、惟查：上開犯罪事實，業據證人甲○○於警詢中證述翔實，
    復於本院審理中結證稱：案發現場係小型開放式販賣部，當
    時同事在結帳，渠在招呼客人時，有聽到拿便當翻動塑膠蓋
    的聲音，渠轉頭發現被告將便當放入背包並拉上拉鍊，並轉
    身要離開，係朝門口方向走去而未走向右邊收銀臺，遂趁被
    告尚未離去之際攔下，要求被告出示便當，被告辯稱沒有拿
    便當，渠即聯絡附近站崗的員警，被告趕快將背包內便當取
    出放回櫃臺上，並宣稱沒有偷便當，被告是被渠擋下才無法
    離開現場，警察就將被告帶走並調閱現場監視器畫面等語（
    見本院卷第63頁），經本院勘驗現場監視光碟，確可見被告
    於案發時身著藍色外套，斜背黑色背包，在販賣部中央放置
    便當之櫃臺附近來回走動，先拿取1 紙製便當盒，旋又放回
    ，再拿起櫃臺左邊第1 個透明塑膠盒製之便當後，放入背包
    內，並往畫面上方大門方向走去，旋遭他人擋下，被告趕快
    將便當自背包內取出放回櫃臺上等情，有本院97年6 月30日
    當庭勘驗監視光碟之筆錄在卷可稽（見本院卷第63頁），上
    開監視光碟經當庭播放供被告核對，被告亦自承伊係畫面中
    男子，證人甲○○所述過程亦實在等語（見本院卷第80頁背
    面），復質之被告於警詢及檢察官偵查中皆坦承上情不諱，
    足見證人甲○○證述堪信為實，此外，復有鐵路警察局臺北
    分駐所扣押物品目錄表、扣押筆錄、甲○○具領之贓物認領
    保管單及贓物照片附卷足憑，並有監視畫面光碟扣案可資佐
    證，本件事證明確，被告雖於本院審理中翻異前詞，顯係卸
    責矯飾，不足採信，其犯行已堪認定，應依法論科。
三、核被告乙○○所為，係犯刑法第320 條第1 項竊盜罪。被告
    有事實欄所載之科刑執行紀錄，有臺灣高等法院被告前案紀
    錄表1 份在卷可稽，其於徒刑執行完畢後，5 年內再因故意
    犯本件之罪，為累犯，應依刑法第47條第1 項加重其刑。爰
    審酌被告正值青年，不思謀求正當工作換取報酬，而多次以
    竊取他人財物之方法獲得利益，嚴重危害社會治安，且前曾
    因竊盜案件經法院判處徒刑並經執行完畢，顯未因刑之執行
    而知警惕，犯後不思悔悟反多所卸責矯飾等犯罪動機、手段
    、所生危害及犯後態度等一切情狀，量處如主文所示之刑，
    並諭知易科罰金之折算標準。
據上論斷，應依刑事訴訟法第284 條之1 、第299 條第1 項前段
，刑法第320 條第1 項、第41條第1 項前段、第47條第1 項，刑
法施行法第1 條之1 ，判決如主文。
本案經檢察官楊冀華到庭執行職務
中    華    民    國    97    年    8     月    14    日
                  刑事第七庭  法  官  孫正華
上正本證明與原本無異。
如不服本判決，應於判決送達後10日內向本院提出上訴狀（應抄
附繕本）。告訴人或被害人如對於本判決不服者，應具備理由請
求檢察官上訴，其上訴期間之計算係以檢察官收受判決正本之日
期為準。
                              書記官  葉潔如
中    華    民    國    97    年    8     月    14    日
附錄本件論罪科刑法條：
中華民國刑法第320 條第1 項
意圖為自己或第三人不法之所有，而竊取他人之動產者，為竊盜
罪，處5 年以下有期徒刑、拘役或5 百元以下罰金。


司法院資訊處製作；財團法人民間司法改革基金會備份。
